臺灣高等法院刑事裁定
110年度毒抗字第686號
抗  告  人
即  被  告  簡靖芳


上列抗告人即被告因違反毒品危害防制條例案件，不服臺灣新北
地方法院中華民國110年3月10日裁定（110年度毒聲字第713號）
，提起抗告，本院裁定如下：
    主  文
抗告駁回。
    理  由
一、原裁定意旨略以：抗告人即被告甲○○（下稱被告）於警詢及
    偵查中坦承分別於：㈠民國109年9月28日22時許，在新北市○
    ○區○○路0段000○0號土城飯店305室，以將第二級毒品甲基安
    非他命置入玻璃球吸食器燃燒吸食其煙霧之方式，施用甲基
    安非他命1次；㈡同年10月29日1時許，在同市區○○街00號住
    所，以同上方式，施用甲基安非他命1次之犯罪事實，而其
    各次為警採尿送驗結果均呈安非他命、甲基安非他命陽性反
    應，亦有新北市政府警察局受採集尿液檢體人姓名及檢體編
    號對照表、台灣檢驗科技股份有限公司濫用藥物檢驗報告各
    2份在卷可稽，足認被告任意性之自白與事實相符。又被告
    前因施用毒品案件經強制戒治，於103年12月19日停止執行
    出所，距本件施用毒品犯行已逾3年，雖被告其間曾因施用
    毒品案件，經起訴判刑，惟依最高法院109年度台上大字第3
    826號裁定意旨，被告本次再犯仍有毒品危害防制條例（下
    稱毒品條例）第20條第3項規定之適用，是本件觀察、勒戒
    之聲請，尚無不合，爰依毒品條例第20條第1項、第3項及觀
    察勒戒處分執行條例第3條第1項規定，裁定令被告入勒戒處
    所觀察、勒戒等語。
二、抗告意旨略以：被告自104年起持續接受藥癮治療，且為重
    大精神疾病患者，長期服用抗憂鬱等藥物；因有另案未審結
    ，請准予為戒癮治療之處分，並待全部案件結案後一併裁定
    等語。
三、按施用第一、二級毒品為犯罪行為，毒品條例第10條設有處
    罰規定。惟毒品條例於87年修訂施行後，對於施用毒品者肯
    認具有「病患性犯人」之特質，基於刑事政策，對合於一定
    條件之施用者，依同條例第20條之規定，施以觀察、勒戒及
    強制戒治之保安處分。於109年1月15日修正公布、同年7月1
    5日施行之毒品條例第20條第3項及第23條第2項，將原條文
    之再犯期間由「5年」改為「3年」，而該條例第20條第3項
    規定中所謂「3年後再犯」，只要本次再犯（不論修正施行
    前、後）距最近1次觀察、勒戒或強制戒治執行完畢釋放，
    已逾3年者，即該當之，不因其間有無犯第10條之罪經起訴
    、判刑或執行而受影響（最高法院109年度台上字第3826號
    判決意旨參照）。
四、經查，被告於㈠109年9月28日22時許，在新北市○○區○○路0段
    000○0號土城飯店305室，以將甲基安非他命置入玻璃球吸食
    器燃燒吸食其煙霧之方式，施用甲基安非他命1次；㈡同年10
    月29日1時許，在同市區○○街00號住所，以同上方式，施用
    甲基安非他命1次之事實，經被告於偵查中坦承不諱，且其
    各次尿液檢體送驗結果均呈安非他命、甲基安非他命陽性反
    應，有新北市政府警察局受採集尿液檢體人姓名及檢體編號
    對照表及台灣檢驗科技股份有限公司濫用藥物檢驗報告各2
    份在卷可稽，是被告施用第二級毒品之犯行可以認定。又被
    告前因施用毒品案件，經觀察、勒戒後認有繼續施用毒品之
    傾向而執行強制戒治，於103年12月19日停止執行出所，並
    經檢察官為不起訴處分確定，此後未再受觀察、勒戒或強制
    戒治之執行等情，有被告之前案紀錄表在卷可佐。本件被告
    施用第二級毒品之犯行，距前次強制戒治執行完畢釋放後已
    逾3年，縱被告於此期間內有再犯其他施用毒品之犯行，依
    上揭說明，仍應再予觀察、勒戒之機會。
五、按犯毒品條例第10條之罪者，檢察官應聲請法院裁定，令被
    告或少年入勒戒處所觀察、勒戒，其期間不得逾2月；第20
    條第1項及第23條第2項之程序，於檢察官先依刑事訴訟法第
    253條之1第1項、第253條之2之規定，為附命完成戒癮治療
    之緩起訴處分時，不適用之，毒品條例第20條第1項、第24
    條第1項分別定有明文。因此，毒品條例第20條第1項關於觀
    察、勒戒之規定，係強制規定，除合於同條例第21條第1項
    所定「於犯罪未發覺前，自動向衛生福利部指定之醫療機構
    請求治療，醫療機構免將請求治療者送法院或檢察機關」之
    情形，或檢察官審酌個案情形，依同條例第24條第1項為附
    完成戒癮治療之緩起訴處分，可排除適用觀察、勒戒之程序
    外，對於犯毒品條例第10條之罪者，檢察官均應向法院提出
    聲請裁定令其入勒戒處所觀察、勒戒，法院亦無不予裁定之
    理。
六、被告提起抗告請求為戒癮治療之處分；惟毒品條例規定觀察
    、勒戒之目的，係為斷絕施用毒品者之身癮，屬保安處分之
    一種，核與刑罰執行之目的不同，觀察、勒戒著重治療，而
    非處罰，旨在透過一段期間之監禁式治療，幫助施用毒品者
    遠離毒品以達戒除毒癮，而被告前於103年12月19日停止強
    制戒治出監後，另因施用毒品案件，經臺灣新北地方法院10
    7年度審訴字第462號判處有期徒刑6月、2月（應執行有期徒
    刑7月，得易科）確定，復再犯本案施用第二級毒品犯行，
    可見其所述「自104年起持續接受藥癮治療」之效果不彰，
    並不適於自律性甚高之非監禁式戒癮處遇模式。因此，檢察
    官裁量後向原審法院聲請裁定送勒戒處所觀察、勒戒，原審
    裁准其聲請，即無違誤或不當。被告執前詞提起抗告請求為
    戒癮治療之處分，並無理由，應予駁回。
據上論斷，應依刑事訴訟法第412條，裁定如主文。
中　　華　　民　　國　　110 　年　　4 　　月　　28　　日
                  刑事第六庭  審判長法  官  劉方慈
                                    法  官  朱嘉川
                                    法  官　曹馨方
以上正本證明與原本無異。
不得再抗告。
                                    書記官　游秀珠
中　　華　　民　　國　　110 　年　　4 　　月　　28　　日